【裁判字號】    99,台上,7595
【裁判日期】    991209
【裁判案由】    違反毒品危害防制條例
【裁判全文】
最高法院刑事判決            九十九年度台上字第七五九五號
上  訴  人  顏國勝
上列上訴人因違反毒品危害防制條例案件，不服台灣高等法院台
中分院中華民國九十九年九月二十九日第二審判決（九十九年度
上訴字第一八六二號，起訴案號：台灣彰化地方法院檢察署九十
九年度毒偵字第一一四八號），提起上訴，本院判決如下：
    主  文
上訴駁回。
    理  由
一、施用第一級毒品部分
按刑事訴訟法第三百七十七條規定，上訴於第三審法院，非以判
決違背法令為理由，不得為之。是提起第三審上訴，應以原判決
違背法令為理由，係屬法定要件。如果上訴理由書狀並未依據卷
內訴訟資料，具體指摘原判決不適用何種法則或如何適用不當，
或所指摘原判決違法情事，顯與法律規定得為第三審上訴理由之
違法情形，不相適合時，均應認其上訴為違背法律上之程式，予
以駁回。本件上訴人顏國勝上訴意旨略稱：上訴人於案發後未發
覺前，經警盤查時，主動向值勤警員自首坦承施用毒品之犯行，
並表明願受裁判，符合刑法第六十二條前段減輕其刑之規定，惟
第一審及原審均未予以減輕其刑，復未說明不減之理由，其判決
即有不適用法則及不備理由之違誤云云。
惟按：依刑事訴訟法第三百五十條、第三百六十一條、第三百六
十二條、第三百六十七條規定，不服地方法院之第一審判決，提
起第二審上訴者，須提出上訴書狀，並應敘述「具體理由」，為
上訴必備之程式。所稱具體理由，必係具體指摘或表明第一審判
決有何採證、認事、用法或量刑等足以影響判決本旨之不當或違
法，而構成應予撤銷之具體事由，始克相當；如未依上揭意旨指
出具體事由，而僅泛言或單憑當事人自我說詞，指摘原判決採證
認事違法、用法不當、判決不公、量刑過重等等，即屬未敘述具
體理由，所提第二審上訴不合法律上之程式，得不經言詞辯論，
由第二審法院予以判決駁回。本件上訴人因施用第一級毒品海洛
因，經第一審判決論處施用第一級毒品罪刑（累犯，處有期徒刑
一年二月）。上訴人不服提起第二審上訴之理由稱：原審未依刑
法第五十七條之規定審酌伊之犯罪動機、家庭生活狀況及智識程
度等項，實有未合。而伊年已四十餘，迄仍單身未娶，學識經歷
不佳，更無一技之長，致謀生不易，與伊同居之年邁寡母罹患巴
金森氏症多年，四肢顫抖無力，不良於行，出入均需伊照料及接
送，伊長兄顏福興一家四口，雖設籍與伊及伊母同戶，然伊長兄
心有餘力不足，伊不堪生活開銷之餘，失慮再施用毒品，且本件
量刑亦偏高云云。並未主張係自首，亦未提供任何證據資料以供
法院審查。其既未具體指摘或表明第一審判決有何採證、認事、
用法或量刑等足以影響判決本旨之不當或違法，而構成應予撤銷
之具體事由，顯難認已敘述明確、具體之上訴理由等情。因認上
訴人之第二審上訴為違背法律上之程式，不經言詞辯論予以駁回
，經核於法並無違誤。上訴意旨對第二審判決如何違背法令，隻
字未提，徒請求依自首減刑，顯非依據卷內資料執為指摘，不得
據為第三審上訴之合法理由。其上訴違背法律上之程式，應予駁
回。
二、施用第二級毒品部分
上訴得對於判決一部為之，未聲明為一部者，視為全部上訴，刑
事訴訟法第三百四十八條第一項定有明文。上訴人對原判決不服
，提起上訴，未聲明為一部上訴，依前開規定，應視為全部上訴
。查刑事訴訟法第三百七十六條所列各罪之案件，經第二審判決
者，不得上訴於第三審法院，法有明文。本件上訴人施用第二級
毒品甲基安非他命部分，原審係依毒品危害防制條例第十條第二
項論處罪刑，核屬刑事訴訟法第三百七十六條第一款之案件。依
首開說明，既經第二審判決，自不得上訴於第三審法院，上訴人
竟復提起上訴，顯為法所不許，此部分應併予駁回。
據上論結，應依刑事訴訟法第三百九十五條前段，判決如主文。
中    華    民    國  九十九  年   十二   月    九    日
                      最高法院刑事第九庭
                          審判長法官  花  滿  堂  
                                法官  黃  正  興  
                                法官  洪  昌  宏  
                                法官  王  聰  明  
                                法官  沈  揚  仁  
本件正本證明與原本無異
                                      書  記  官  
中    華    民    國  九十九  年   十二   月   十三   日
                                                     Ｍ

司法院資訊處製作；財團法人民間司法改革基金會備份。
